【裁判字號】    95,訴,19
【裁判日期】    950308
【裁判案由】    營業稅
【裁判全文】
臺中高等行政法院判決
                                        95年度訴字第19號
                              .
原      告  信逢股份有限公司
代  表  人  甲○○
訴訟代理人  陳惠伶  律師
被      告  財政部臺灣省中區國稅局
代  表  人  乙○○
訴訟代理人  丙○
上列當事人間因營業稅事件，原告不服財政部中華民國94年11月
18日台財訴字第09400342810號（案號：第00000000號）訴願決
定，提起行政訴訟。本院判決如下︰
    主  文
原告之訴駁回。
訴訟費用由原告負擔。
    事  實
一、事實概要：
    緣原告於民國（下同）90年1月1日起至同年12月31日止銷售
    額新臺幣（下同）27,591,110元，未依規定開立統一發票並
    申報銷售額及繳納稅額，涉嫌逃漏營業稅1,379,556元，經
    法務部調查局臺中縣調查站（以下簡稱臺中縣調查站）查獲
    ，乃檢附詢問筆錄影本等相關事證，移由被告審理違章成立
    ，除核定補徵原告營業稅1,379,556元外，並按所漏稅額處
    以3倍之罰鍰計4,138,600 元（計至百元止）。原告不服，
    申經復查結果，獲准追減營業稅額1, 088,982元及罰鍰3,26
    6,900元，即變更補徵營業稅290,574元，並按所漏稅額290,
    574元處以3倍之罰鍰871,700元，原告仍表不服，提起訴願
    ，遭決定駁回後，猶未甘服，就關於復查及訴願決定駁回之
    罰鍰部分提起本件行政訴訟。
二、兩造之聲明：
  (一)原告聲明求為判決：
    1.復查決定中處以原告罰鍰871,700元部分及訴願決定關於
      罰鍰部分均撤銷。
    2.訴訟費用由被告負擔。
  (二)被告聲明求為判決：駁回原告之訴。
三、兩造之爭點：
  (一)原告部分：
    1.按加值型及非加值型營業稅法（以下簡稱「營業稅法」）
      第42條第2項規定：「依本法規定，由主管稽徵機關發單
      課徵或『補徵』之稅款及加徵之滯報金、怠報金、應由主
      管稽徵機關填發繳款書通知繳納，納稅義務人，應於繳款
      書送達之次日起，10日內向公庫繳納之。」、同法第43條
      規定：「營業人有左列情形之一者，主管稽徵機關得依照
      查得之資料，核定其銷售額及應納稅額並補徵之：一‧‧
      ‧四短報、漏報銷售額者。五漏開統一發票或於統一發票
      上短開銷售額者。‧‧‧營業人申報之銷售額，顯不正常
      者，主管稽徵機關，得參照同業情形與有關資料，核定其
      銷售額或應納稅額並補徵之。」
    2.法務部調查局臺中縣調查站至原告公司搜索，就未依規定
      開立統一發票並申報銷售額及繳納稅額，涉嫌逃漏營業稅
      部分，檢附詢問筆錄影本等資料，移送至被告機關處理。
      被告以92年4月9日中區國稅三字第0920022609號函請原告
      提出相關資料、文件供查核憑辦，而原告除提供相關資料
      、文件至被告外，並以92年6月23日函知被告，承認90年
      度短漏報金額為6,102,062元，並請求依同業利潤標準毛
      利率22%核定所得額為1,342,453元，補徵應納稅額335,61
      3元及處0.8倍罰鍰268,490元，惟被告對於原告之前開函
      文置之不理，而在7個多月後，逕對原告核定補徵營業稅
      1,379,556元，並按所漏稅額處以3倍之罰鍰4,138,600元
      。原告不服處分，依法申請復查，被告乃認定原告短漏報
      金額為6,102,062元，基此足證原告在被告機關裁罰處分
      核定之前，即以書面承認違章事實，應無疑義。且被告未
      針對原告92年6月23日函文，依法填具繳款書通知原告繳
      納，致使原告當時無法繳納補徵稅額，故被告對原告處以
      3倍應繳納稅額之罰鍰871,700元，於法不合。
    3.陳政忠於臺中縣調查站91年5月13日、14日接受詢問時，
      稱：「我坦承扣押物編號壹之損益明細表資料內所登載之
      營業銷售額數據均是屬於『汎華公司』及『信逢公司』之
      銷售收入，惟因『信達公司』及『信逢國際』係我在海外
      的轉投資公司，故我並未申報該等銷貨收入之銷售額」，
      足證原告係因關係企業間之交易，一時疏忽而未申報關係
      企業間銷貨收入之銷售額，絕非故意漏報，應可確定。
    4.綜上所陳，原告在被告未為補徵稅額及3倍罰鍰之處分前
      ，業以92年6月23日函文承認違章事實，並明確說明原告
      短漏報金額為6,102,062元，請求被告依同業利潤標準毛
      利率22%核定所得額，及按應納稅額處0.8倍之罰鍰。被告
      就原告以書面承認之違章，本應依法填具繳款書通知繳納
      而未填具，竟對原告處以3倍應納稅額之罰鍰871,700元，
      確有違誤。
  (二)被告部分：
    1.按「納稅義務人，有左列情形之一者，除追繳稅款外，按
      所漏稅額處1倍至10倍罰鍰，並得停止其營業‧‧‧三短
      報或漏報銷售額者。」為加值型及非加值型營業稅法第51
      條第3款所明定。次按「納稅義務人，有左列情形之一者
      ，除追繳稅款外，按所漏稅額處1倍至10倍罰鍰，並得停
      止其營業‧‧‧二銷貨時未依法開立發票，且於申報當期
      銷售額時亦未列入申報。按所漏稅額處3倍之罰鍰。但於
      裁罰處分核定前已補報補繳稅款及以書面或於談話筆（紀
      ）錄中承認違章事實者，處2倍之罰鍰；其情節輕微者，
      並減輕處罰如下：一1年內經第1次查獲及承諾繳清罰鍰者
      ，處1倍之罰鍰。」為財政部94年6月2日台財稅字第09404
      539890號令修正「稅務違章案件裁罰金額或倍數參考表」
      （以下簡稱「裁罰金額或倍數參考表」）所規定。
    2.原告90年1月1日起至12月31日止銷售額未依規定開立統一
      發票，且於申報當期銷售額、應納或溢付營業稅額時漏報
      ，經臺中縣調查站查獲，違反營業稅法第32條及第35條規
      定，有臺中縣調查站詢問筆錄及損益明細表、銷貨收入總
      分類帳等可稽。查原告於92年6月23日函被告機關承認漏
      報銷售額6,102,062元，嗣被告裁罰處分核定前於93年1月
      27日以中區國稅中市三字第0930003405號函通知原告88年
      度至90年度銷售額合計66,208,187元，稅額3,310,409元
      ，未依法開立發票，且於申報當期銷售額時亦未列入申報
      ，致逃漏營業稅3,310,409元，於文到3日內至被告機關更
      正申報銷售額，並補繳營業稅額者，即可按修正裁罰金額
      或倍數參考表規定適用較低倍數之裁罰，惟原告並未補報
      補繳稅款，被告機關按所漏稅額290,574元處3倍罰鍰871,
      700元並無不合，原告所訴核不足採。
          理  由
一、按「納稅義務人，有左列情形之一者，除追繳稅款外，按所
    漏稅額處1倍至10倍罰鍰，並得停止其營業‧‧‧三短報或
    漏報銷售額者。」加值型及非加值型營業稅法第51條第3款
    定有明文。次按「納稅義務人，有左列情形之一者，除追繳
    稅款外，按所漏稅額處1倍至10倍罰鍰，並得停止其營業‧
    ‧‧三短報或漏報銷售額者。‧‧‧（違章情形）二銷貨時
    未依法開立發票，且於申報當期銷售額時亦未列入申報。按
    所漏稅額處3倍之罰鍰。但於裁罰處分核定前已補報補繳稅
    款及以書面或於談話筆錄中承認違章事實者，處2倍之罰鍰
    ；其情節輕微者，並減輕處罰如下：一、1年內經第1次查獲
    及承諾繳清罰鍰者，處1倍之罰鍰。」財政部94年6月2日台
    財稅字第09404539890號令修正「稅務違章案件裁罰金額或
    倍數參考表」亦有明文。
二、本件被告原查以原告自90年1月1日起至12月31日止銷售額27
    ,591,110 元未依規定開立統一發票，且未申報當期銷售額
    、應納或溢付營業稅額，乃核定補徵原告營業稅1,379,556
    元，原告不服，申請復查並提示第三國供應商出貨資料、銷
    貨統計表、佣金收入資料表、原告向國外訂貨訂單、信用狀
    、INVOICE及BILL OF LADING（提貨單）、佣金收入統一發
    票、銀行結匯水單及提供營業收入計算表等貿易文件資料，
    主張臺中縣調查站依據查扣之本年度銷貨收入總分類帳所載
    銷售總金額，減除原告及關係企業汎華興業股份有限公司（
    以下簡稱汎華公司）同年度營業人銷售額與稅額申報書所載
    銷售額之差額27,591,110元認定漏報銷售額，因調查站及被
    告機關之誤解使原告三角貿易所產生之銷貨收入被認定為漏
    銷之所得額，該站查獲之帳簿所記載本年度銷售額96,283,3
    03元（含5%營業稅）係原告之國內外關係企業銷售總金額，
    該帳簿係採總額記帳方式，因此境內銷售所產生之營業稅額
    亦一併計入該帳簿中，故本年度原告與汎華公司已申報之營
    業稅額合計1,463,107元應自漏報銷售額中減除，另原告及
    汎華公司申報佣金收入2,135,323元並未包含於該管理帳簿
    中，又其中13,453,014元係三角貿易型態，即香港信逢國際
    股份有限公司（以下簡稱信逢公司）接訂單，再由原告向國
    外供貨商訂貨，並吩咐國外供應商直接出口至香港或第三國
    買受人，該貨物並無入境中華民國之情形，因信逢公司之主
    要股東與原告之主要股東類似，因此會將信逢公司之銷售金
    額計入內部管理帳簿中，另8,708,255元亦係三角貿易型態
    ，係信逢公司接訂單再向馬來西亞－信達公司訂購，由信達
    公司直接出貨至印尼棉蘭，該貨物並無入境中華民國，貨款
    之收付均由信逢公司自行與信達公司處理，並非原告之收入
    ，因信達公司為信逢公司之轉投資公司，因此將信達公司之
    銷售金額計入內部管理帳簿中，便於管理及統計云云。申經
    被告機關復查決定認係可採，乃將系爭銷售額27,591,110元
    予以追減21,489,053元，變更核定6,102,057 元，原補徵營
    業稅額1,379,556元予以追減1,088,982元，變更核定290,57
    4元，並依修正裁罰金額或倍數參考表規定改按所漏稅額290
    ,574 元處3倍罰鍰871,700元。揆諸首揭規定，經核於法並
    無不合。
三、原告雖主張其已於92年6月23日函知被告，承認90年度短漏
    報金額為6,102,062元，並請求依同業利潤標準毛利率22%核
    定所得額為1,342,453元，補徵應納稅額335,613元及處0.8
    倍罰鍰268,490元，足證原告在被告機關裁罰處分核定之前
    ，即以書面承認違章事實，被告未填具繳款書通知原告繳納
    ，致使原告當時無法繳納補徵稅額，被告據此對原告處以3
    倍應繳納稅額之罰鍰871,700元，於法不合云云。惟查：(一)
    首揭裁罰金額或倍數參考表規定：「銷貨時未依法開立發票
    ，且於申報當期銷售額時亦未列入申報者，按所漏稅額處3
    倍之罰鍰。但於裁罰處分核定前已補報補繳稅款及以書面或
    於談話筆錄中承認違章事實者，處2倍之罰鍰；其情節輕微
    者，並減輕處罰如下：一、1年內經第1次查獲及承諾繳清罰
    鍰者，處1倍之罰鍰。」已如前述。本件違章係於91年2月7
    日經台中縣調查站查獲，被告於93年3月12日裁罰核定，分
    別有調查筆錄、罰鍰處分書附原處分卷可稽。至原告所提該
    公司92年6月23日建稅一字第0623005號函（見本院卷第13頁
    ），係原告答復被告係92年4月9日中區國稅三字第09200226
    09號函，該函係請原告提示該公司88至90年銷貨收入相關資
    料，原告於答復函表示：90年度帳載金額與調查站所載金額
    不符，因其中6,102,062元係屬短漏報金額，請被告依同業
    利潤標準毛利率22%核定所得額1,342,453元，補徵應納稅額
    335,613元，並處0.8倍罰鍰等語。核原告上開函文係就「營
    利事業所得稅銷貨收入」所為之陳述，尚非針對營業稅之陳
    述，且其所述與營業稅之「補報」、「補繳」尚有不同，又
    其文義亦非可認係「繳清罰鍰之承諾」；原告於本件審理時
    亦自承迄未補報銷售額，且未繳清營業稅額，自無上開減輕
    處罰規定之適用。(二)原告雖又主張不知如何於92 年補報補
    繳90年之稅款，被告未指導原告如何補報補繳遽而處3倍之
    罰鍰，原告難以誠服云云。惟按被告輔導納稅與否並非營業
    稅罰鍰處分成立之構成要件，況查被告所屬台中市分局曾於
    裁罰處分核定前，即93年1月27日以中區國稅中市三字第093
    0003405號函通知原告：「貴公司88年度至90年度銷售額合
    計66,208,187元，稅額3,310,409元，未依法開立發票，且
    於申報當期銷售額時亦未列入申報，致逃漏營業稅3,310,40
    9元，如在文到3日內至本分局第三課更正申報銷售額並補繳
    本稅3,310,409元，可適用較低倍數之裁罰．．．」等情，
    並於93年1月29日送達原告，有該函文及送達證書附原處分
    卷（第20、21頁）可稽，自難謂被告未盡輔導之責。至上開
    輔導函所載逃漏營業稅之金額事後雖經復查決定追減，然原
    告既未就其所承認金額補報補繳所漏營業稅款，自仍不能為
    其有利之認定，被告機關按其所漏稅額290,574元處3倍罰鍰
    871,700元，乃其裁量權之適用，經核亦無不洽，原告所訴
    核不足採。原處分及訴願決定均無違誤，原告訴請撤銷均無
    理由，應予駁回。
據上論結，本件原告之訴為無理由，依行政訴訟法第195條第1項
後段、第98條第3項前段，判決如主文。
中    華    民    國    95    年    3      月    8    日
                  第三庭 審判長 法  官  沈應南
                                法  官  許武峰
                                法  官  許金釵
以上正本證明與原本無異。
如不服本判決，應於判決送達後20日內向本院提出上訴書狀，其
未表明上訴理由者，應於提起上訴後20日內向本院提出上訴理由
書（須依對造人數附具繕本）；如於本判決宣示或公告後送達前
提起上訴者，應於判決送達後20日內補提上訴理由書（須附繕本
）。未表明上訴理由者，逕以裁定駁回。
提起上訴應預繳送達用雙掛號郵票390元（34元及5元郵票各10份
)。
中    華    民    國    95    年    3      月    8    日
                                書記官  孫庠熙


司法院資訊處製作；財團法人民間司法改革基金會備份。
